【裁判字號】    89,自,13
【裁判日期】    890922
【裁判案由】    偽造文書
【裁判全文】
臺灣高雄地方法院刑事判決                            八十九年度自字第一三號
    自  訴  人  丙○○
    自訴代理人  林慶雲律師
                楊靖儀律師
    被      告  甲○○
    被      告  乙○○○
右列被告等因偽造文書案件，經自訴人提起自訴，本院判決如左：
    主    文
甲○○行使偽造私文書，足以生損害於公眾及他人，處有期徒刑陸月。偽造之丙○○
、傅新榮印章各壹枚及偽造之丙○○、傅新榮署名及印文各貳枚，均沒收。
乙○○○無罪。
    事    實
一、乙○○○與丙○○等三十八人共有坐落高雄縣美濃鎮○○○段三六一八地號土地
    ，乙○○○為在前開共有土地上興建農舍，便委託代書甲○○辦理申請興建農舍
    之建造執照，詎甲○○未徵得丙○○及其子傅新榮二人之同意，竟擅自在土地共
    有人同意書上偽簽丙○○及傅新榮二人之署名，並偽刻丙○○及傅新榮二人之印
    章各一枚，同時蓋在屬私文書之土地共有人同意書上，持以向高雄縣美濃鎮公所
    申請興建農舍之建造執照，並經該所核發美鎮建字第一一三六三號建造執照，足
    以生損害於丙○○、傅新榮二人及主管機關對於核發管理建造執照之正確性。嗣
    因丙○○發現有工人於上開共有土地上施工建築，經向高雄縣美濃鎮公所查證，
    而得知上情。
二、案經丙○○向本院提起自訴。
    理    由
一、被告甲○○有罪部分：
（一）訊據被告甲○○對於在前開土地共有人同意書上偽造自訴人丙○○、傅新榮二
      人之署名，並持向高雄縣美濃鎮公所申請建築農舍執照等情供承不諱，惟矢口
      否認有何偽刻自訴人丙○○、傅新榮二人印章各一枚及同時蓋在屬私文書之土
      地共有人同意書上之行為，辯稱：「同意書上全部印章都是乙○○○蓋好後才
      交給我的。」云云。經查：被告甲○○於本院調查時先供稱：「同意書上的字
      都是我寫的，待我寫好之後，再由乙○○○拿給共有人蓋章。乙○○○交給我
      時，同意書上有二人沒有蓋章，就是丙○○及傅新榮二人。因乙○○○住高雄
      ，而我住得較近，所以就由我去找丙○○及傅新榮，因他們不在，只有丙○○
      的父親在家，我有向他表示要申請建築執照，所以丙○○的父親就拿出印章給
      我蓋，蓋好之後，我就拿去申請了。」（見本院八十九年四月二十日調查筆錄
      ），惟經自訴人丙○○之父親傅慶璋於八十九年六月七日本院調查時到庭證稱
      伊沒有見過被告甲○○，被告甲○○亦沒有拿申請書給伊蓋章等情後，被告甲○○則改辯稱係乙○○○將同意書內全部印章都蓋好才拿給伊云云，前後供述
      不一，已有可疑。復查：被告乙○○○於八十九年二月二十四日於本院調查時
      陳稱：「是我委託代書（指被告甲○○）辦理的。全由代書處理，我不清楚。
      同意書內傅新榮及丙○○的印章都不是我蓋的，其餘是我找共有人蓋的。」等
      情，並提出其與丈夫共同和被告甲○○談話之錄音帶譯文內容：「先生（乙○○○先生）問：問題是”那你偷刻的二粒印章呢”？代書（指被告甲○○）答
      ：被我丟掉了。．．．先生問：當初你偷刻印章，我們並不知道呀，你又沒有
      告訴我們。你只說，你會處理會處理。．．．你偷刻印仔，這麼你就不對了。
      ．．．本人（乙○○○）：當初我一直問你丙○○及傅新榮的印仔，你如何處
      理，你（指被告甲○○）聲聲句句講，叫我不要問那麼多，你會處理。．．．
      」云云為佐（見八十九年七月三日刑事補呈證據狀），另經本院於八十九年七
      月十日在本院刑七紀錄科勘驗錄音內容核與譯文相符，製有勘驗筆錄在卷可按
      ，又證人楊木祥於八十九年七月二十六日本院調查時到庭結證稱：「我們（指
      我、被告甲○○、乙○○○及乙○○○先生）在副代表家，乙○○○有提到說
      被告甲○○盜刻二個印章去盜蓋在同意書上，被告甲○○當時有在場，但她對
      此話沒有表示異議。我們主要是想拜託代表能夠從中調解。乙○○○之先生有
      當場指責被告甲○○盜刻印章之事。」等情，亦與被告乙○○○所述相符，益
      徵被告甲○○確係有擅自偽刻自訴人丙○○、傅新榮二人之印章，並同時蓋在
      土地共有人同意書上無疑。末查被告甲○○亦自承無法提出具體事證足資證明
      土地共有人同意書上自訴人丙○○、傅新榮二人之印章係乙○○○蓋好後才交
      給伊辦理申請建築執照之事實以供本院調查，綜上所述，堪認被告甲○○前開
      所辯，顯屬事後卸責之詞，委無足採。此外，復有土地共有人同意書影本一紙
      在卷可稽，本件事證已臻明確，被告甲○○前開犯行洵堪認定。
（二）核被告甲○○所為，係犯刑法第二百十六條、第二百十條之行使偽造私文書罪
      。又被告甲○○所犯偽造自訴人丙○○、傅新榮二人署名、印章及印文之犯行
      ，為偽造私文書之階段行為，不另論罪。被告偽造私文書後進而行使，該偽造
      私文書之低度行為為行使之高度行為所吸收，亦不另論罪。爰審酌被告甲○○
      為賺取報酬，不思以正當途徑獲得自訴人丙○○、傅新榮二人之同意而辦理申
      請建築執照，竟偽造自訴人丙○○、傅新榮二人之署名及偽刻其二人之印章而
      盜蓋在土地共有人同意書上，致自訴人丙○○、傅新榮二人所生之損害及主管
      機關對於核發管理建築執照之正確性，且犯罪後復飾詞狡辯，不知悔改等一切
      情狀，量處如主文所示之刑。至於土地共有人同意書上被告甲○○偽造自訴人
      丙○○、傅新榮二人之署名及印文各二枚，均應依刑法第二百十九條規定沒收
      之。又偽造之自訴人丙○○、傅新榮二人之印章各一枚，雖未據扣案，然不能
      證明業已滅失，亦應依刑法第二百十九條之規定宣告沒收。另被告甲○○偽造
      之私文書既已行使於高雄縣美濃鎮公所留存，已非被告所有，依法自不得諭知
      沒收。
二、被告乙○○○無罪部分：
（一）自訴意旨略以：被告乙○○○與丙○○等三十八人共有坐落高雄縣美濃鎮○○○段三六一八地號土地，被告乙○○○為在前開共有土地上興建農舍，便委託
      代書即被告甲○○辦理申請建築農舍之執照，詎被告乙○○○及被告甲○○二
      人，未徵得自訴人丙○○及其子傅新榮二人之同意，竟基於犯意聯絡，共同擅
      自在土地共有人同意書上偽簽自訴人丙○○、傅新榮二人之署名，並偽刻自訴
      人丙○○、傅新榮二人之印章各一枚，同時蓋在屬私文書之土地共有人同意書
      上，持以向高雄縣美濃鎮公所申請建築農舍執照，並經該所核發美鎮建字第一
      一三六三號建築執照，足以生損害於自訴人丙○○、傅新榮二人及地政機關對
      於核發管理建築執照之正確性。嗣因自訴人丙○○發現有工人於上開共有土地
      上施工建築，經向高雄縣美濃鎮公所查證，而得知上情，因認被告乙○○○亦
      涉有偽造文書罪嫌云云。
（二）按犯罪事實應依證據認定之，無證據不得推定其犯罪事實；又不能證明被告犯
      罪，應諭知無罪之判決，刑事訴訟法第一百五十四條、第三百零一條第一項定
      有明文。又認定不利於被告之事實，須依積極證據，苟積極證據不足為不利於
      被告事實之認定，即應為有利於被告之認定，更不必有何有利之證據，最高法
      院著有三十年上字第八一六號判例可參。
（三）自訴意旨認被告乙○○○涉有偽造文書罪嫌，無非以被告甲○○係受被告乙○○○委任處理申請建築執照事宜，卻偽簽自訴人丙○○、傅新榮二人之署名、
      偽造自訴人丙○○、傅新榮二人之印章及印文，顯見出於被告乙○○○之授意
      為唯一論據。訊據被告乙○○○則堅詞否認有何偽造文書之犯行，辯稱：「是
      我委託代書（指被告甲○○）辦理的。全由代書處理，我不清楚。同意書內傅
      新榮及丙○○的印章都不是我蓋的，其餘是我找共有人蓋的，我沒有偽造文書
      」等語。經查：前揭土地共有人同意書上自訴人丙○○、傅新榮二人之署名係
      被告甲○○所偽簽，業經被告甲○○自承在卷，又被告甲○○未經自訴人丙○○、傅新榮二人之同意，擅自偽刻自訴人丙○○、傅新榮二人之印章，並同時
      蓋在土地共有人同意書上之行為，已如前述，是被告乙○○○辯稱係委由代書
      即被告甲○○處理，伊沒有盜蓋自訴人丙○○、傅新榮二人之印章等語，尚堪
      採信。從而，尚難僅憑該共有土地建造執照係被告乙○○○委託被告甲○○辦
      理，即遽認被告乙○○○與被告甲○○二人間必有何偽造文書之犯意聯絡及行
      為分擔。此外，復查無其他積極證據足資證明被告乙○○○有何偽造文書之犯
      行，揆諸前揭說明及判例意旨，依法自應諭知無罪之判決。
據上論斷，應依刑事訴訟法第三百四十三條、第二百九十九條第一項前段、第三百零
一條第一項，刑法第二百十六條、第二百十條、第二百十九條，判決如主文。
中    華    民    國      八十九      年      九      月     二十二     日
                                臺灣高雄地方法院刑事第七庭
                                  審判長法  官    裕  斗
                                        法  官  李  璧  君
                                        法  官  蔡  正  雄
右正本證明與原本無異。
如不服本判決，應於判決送達後十日內，向本院提出上訴狀。
                                        書記官  許  雅  惠
中    華    民    國      八十九      年      九      月     二十二     日
附錄本判決論罪之法條：
刑法第二百十條：
偽造、變造私文書，足以生損害於公眾或他人者，處五年以下有期徒刑。


司法院資訊處製作；財團法人民間司法改革基金會備份。
